臺灣新北地方法院刑事判決
                                  111年度金簡上字第122號
上  訴  人  臺灣新北地方檢察署檢察官
被      告  張家銘


上列上訴人因被告違反洗錢防制法等案件，不服本院111年度金
簡字第478號，中華民國111年6月29日第一審刑事簡易判決（起
訴案號：臺灣新北地方檢察署111年度偵字第4156號、111年度偵
緝字第740號；移送併辦案號：同署111年度偵緝字第732號、第7
33號、第734號、第735號、第736號、第737號、第738號、第739
號），提起上訴，本院管轄之第二審合議庭判決如下：
    主  文
上訴駁回。
    事實及理由
一、本案經本院審理結果，認原審判決以被告庚○○所為，係犯刑
    法30條第1項前段、洗錢防制法第14條第1項之幫助洗錢罪，
    處有期徒刑4月，併科罰金新臺幣（下同）2萬元，罰金如易
    服勞役，以1,000元折算1日，認事用法均無違誤，量刑亦屬
    妥適，應予維持，除原審判決書附表編號5、編號14受詐欺
    情形欄之「臉書社群網站」、「bitco0n.pimco8」應分別更
    正為「Tinder交友軟體」、「bitc0n.pimco8.com」外，餘
    均引用原審判決書關於事實、證據及理由之記載如附件所示
    。
二、檢察官循告訴人子○○之請求提起上訴，上訴意旨略以：被告
    固於偵查及原審準備程序中坦認犯行，惟其前經各承辦分局
    合法通知，均拒不到案，且於案發後未向各告訴人或被害人
    致歉，亦未賠償各告訴人或被害人所受之損失，犯後態度難
    認良好，參以本案受害人數多達15人，詐欺贓款總金額高達
    256萬4,800元，其中甚至有部分告訴人損失幾十萬元，另告
    訴人子○○具狀陳稱其損失10萬元，導致其生活陷入困境，貸
    款因而無法如期償還等情，足見被告所為本案犯行對各告訴
    人或被害人不僅造成財產上損害，亦產生精神上痛苦，原審
    竟僅判處被告有期徒刑4月，併科罰金2萬元，顯屬過輕，難
    認已罰當其罪，亦失懲儆之效。原審判決有量刑過輕之違誤
    ，爰依刑事訴訟法第344第1項、第3項、第455條之1第1項提
    起上訴，並檢附告訴人子○○請求上訴之書狀，請將原判決撤
    銷，更為適當合法之判決等語。
三、按量刑之輕重，係事實審法院得依職權自由裁量之事項，茍
    已斟酌刑法第57條各款所列情狀而未逾越法定刑度，則不得
    遽指為違法；又刑罰之量定屬法院自由裁量之職權行使，但
    仍應審酌刑法第57條所列各款事由及一切情狀，為酌量輕重
    之標準，並非漫無限制，在同一犯罪事實與情節，如別無其
    他加重或減輕之原因，下級法院量定之刑，亦無過重或失輕
    之不當情形，則上級法院對於下級法院之職權行使，原則上
    應予尊重（最高法院72年台上字第6696號判例、85年度台上
    字第2446號判決意旨參照）。經查，本件被告於原審準備程
    序時為有罪之陳述，是原審判決以被告犯罪事實明確，並審
    酌被告雖未實際參與詐欺取財及洗錢犯行，然其提供帳戶供
    詐欺集團充為詐欺犯罪之用，助長詐欺集團犯罪之橫行，並
    協助掩飾犯罪贓款去向，增加國家查緝犯罪及被害人等尋求
    救濟之困難，危害社會秩序穩定及正常交易安全，造成被害
    人受有金錢損失，所為實不足取；兼衡被告始終坦承犯行之
    犯後態度，以及其前有竊盜、搶奪、違反毒品危害防制條例
    等前科紀錄，此有臺灣高等法院被告前案紀錄表1份在卷可
    查；並斟酌其犯罪之動機、目的、手段、提供帳戶數量、告
    訴人等所受之損害，及其自述國中肄業、目前於水果攤工作
    、需扶養父母等一切情狀，量處如前揭之罪刑，並就罰金刑
    部分，諭知易服勞役之折算標準，並未超出法定刑度之範圍
    ，亦無明顯失出之處，核屬允當。檢察官上訴意旨雖指摘如
    前，然其所指被告之犯後態度、告訴人所受損害部分，業經
    原審判決量刑審酌在內，且本件原審判決亦已審酌與本案有
    關之其他一切情狀，始酌情量處被告有期徒刑4月，併科罰
    金2萬元，並就罰金刑部分，諭知易服勞役之折算標準，經
    核原審判決係在被告所為犯行之責任基礎下科刑，量刑即難
    遽認失出。是檢察官所提本件上訴，難認為有理由，應予駁
    回。
四、被告於審判期日經合法傳喚，無正當理由不到庭，爰不待其
    陳述，逕以一造辯論而為判決。
據上論斷，應依刑事訴訟法第455條之1第1項、第3項、第368條
、第371條、第373條，判決如主文。
本案經檢察官壬○○偵查起訴及檢察官黃佳彥、王聖涵移送併辦，
嗣檢察官陳姵伊提起上訴，由檢察官鄭心慈於本審到庭執行公訴
。
中　　華　　民　　國　　111 　年　　10 　月　　 25  　日
                  刑事第十七庭  審判長法  官  劉凱寧
　　　　　　　　　
                                      法  官  許菁樺
　　　　　　　　　　　　　　　　　　　
                                      法  官  黃俊雯
上列正本證明與原本無異。
不得上訴。
                                      書記官  蔡忠衛
中　　華　　民　　國　　111 　年　　10　　月　　25　　日
附件：
臺灣新北地方法院刑事簡易判決
111年度金簡字第478號
公　訴　人　臺灣新北地方檢察署檢察官
被　　　告　庚○○　男　(民國00年0月00日生)
　　　　　　　　　　身分證統一編號：Z000000000號
　　　　　　　　　　住新北市○○區○○路0段000巷0號4樓
上列被告因違反洗錢防制法等案件，經檢察官提起公訴（111年
度偵字第4156號、111年度偵緝字第740號）及移送併辦（111年
度偵緝字第732號、第733號、第734號、第735號、第736號、第7
37號、第738號、第739號），被告於準備程序中自白犯罪，本院
合議庭認宜以簡易判決處刑，裁定由受命法官獨任逕以簡易判決
處刑（111年度金訴字第338號），本院判決如下：
    主  文
庚○○幫助犯洗錢防制法第十四條第一項之洗錢罪，處有期徒刑肆
月，併科罰金新臺幣貳萬元，罰金如易服勞役，以新臺幣壹仟元
折算壹日。
    事實及理由
一、庚○○依其社會生活經驗，可預見若將金融帳戶之存摺、提款卡
    及密碼提供他人使用，可能幫助犯罪集團或不法份子遂行詐欺
    取財或其他財產犯罪，並藉此製造金流斷點，以掩飾或隱匿其
    犯罪所得之去向，竟仍基於縱使他人利用其所提供之金融帳戶
    作為詐欺取財、洗錢之犯罪工具，亦不違其本意之幫助詐欺
    取財及幫助洗錢之不確定故意，於民國109年12月14日前某時
    許，在新北市新店區北新路麥當勞內，將其所申辦之華南商
    業銀行帳號000000000000號帳戶（下稱本案帳戶）之存摺、
    提款卡及密碼，提供予姓名不詳、綽號「小白」之人。嗣該
    綽號「小白」之人所屬之詐欺集團成員取得上開帳戶後，即
    共同意圖為自己不法之所有，分別於如附表所示之時間，以
    如附表所示之方式詐欺如附表所示之人，致如附表所示之人
    均陷於錯誤，而於如附表所示時間，匯款如附表所示款項至
    上開帳戶內，嗣旋遭不詳之詐欺集團成員提領，藉以製造金流
    斷點，而掩飾或隱匿犯罪所得之去向及所在。
二、上開犯罪事實，業據被告庚○○於偵查及本院準備程序中均坦
    承不諱，核與證人即告訴人午○○、戊○○、乙○○、癸○○、甲○○
    、己○○、丙○○、辰○○、辛○○、丑○○、寅○○、丁○、卯○○、巳○○、子○○於警詢中之指訴情節相符，復有告訴人午○○提出之
    轉帳交易截圖、告訴人戊○○提出之對話截圖、繳費明細、網
    頁截圖、ATM交易明細照片、兆豐銀匯款申請書、告訴人乙○○提出之LINE對話截圖、告訴人癸○○提出之台企銀匯款申請
    書、台企銀存摺內頁明細、LINE對話截圖、投資網頁截圖、
    告訴人甲○○提出之台銀帳號000000000000存摺存款歷史明細
    、全家超商繳費證明、LINE對話截圖、告訴人己○○提出之永
    豐銀帳號00000000000000帳戶往來明細、存摺內頁明細、告
    訴人丙○○提出之轉帳交易明細截圖、對話截圖、華南銀存款
    憑條照片、投資網頁截圖、告訴人辰○○提出之轉帳交易明細
    照片、LINE對話照片、告訴人辛○○提出之LINE對話照片、轉
    帳交易明細照片、告訴人丑○○提出之匯款明細照片、凱基銀
    帳號000000000000存摺封面及內頁明細、告訴人寅○○提出之
    LINE對話截圖、告訴人丁○提出之轉帳交易明細截圖、LINE
    對話紀錄截圖、告訴人卯○○提出之彰銀帳號00000000000000
    存摺封面及內頁明細、中信銀帳號000000000000存摺封面及
    內頁明細、ATM交易明細照片、對話截圖、告訴人巳○○提出
    之轉帳交易明細截圖、中信銀匯款申請書、台北富邦銀匯款
    委託書、LINE對話紀錄截圖、告訴人子○○提出之轉帳交易明
    細截圖、ATM交易明細照片、華南商業銀行股份有限公司110
    年1月4日營通字第1100000014號、110年1月19日營清字第11
    000017811號、110年1月26日營清字第1100002570號、110年
    1月13日營通字第1100001080號、110年2月1日營清字第1100
    003288號、110年5月5日 營清字第1100013288號、110年3月
    5日營清字第1100006437號函暨客戶基本資料、帳號0000000
    00000交易明細、開戶基本資料、存款事故狀況查詢各1份在
    卷可查，足認被告上開任意性自白核與事實相符，堪以採信
    。綜上，本件事證明確，被告上開犯行堪以認定，應予依法
    論科。
三、論罪科刑：
　㈠按刑法上之幫助犯，係對於犯罪與正犯有共同之認識，而以
    幫助之意思，對於正犯資以助力，未參與實行犯罪之行為者
    而言。又洗錢防制法所稱洗錢，指下列行為：二、掩飾或隱
    匿特定犯罪所得之本質、來源、去向、所在、所有權、處分
    權或其他權益者，洗錢防制法第2條第2款定有明文。而前揭
    規定所稱之掩飾、隱匿行為，目的在遮掩、粉飾、隱藏、切
    斷特定犯罪所得與特定犯罪間之關聯性，是此類洗錢行為須
    與欲掩飾、隱匿之特定犯罪所得間具有物理上接觸關係（事
    實接觸關係）。而提供金融帳戶提款卡及密碼供他人使用，
    嗣後被害人雖匯入款項，然此時之金流仍屬透明易查，在形
    式上無從合法化其所得來源，未造成金流斷點，尚不能達到
    掩飾或隱匿特定犯罪所得之來源、去向及所在之作用，須待
    款項遭提領後，始產生掩飾、隱匿之結果。故而，行為人提
    供金融帳戶提款卡及密碼，若無參與後續之提款行為，即非
    洗錢防制法第2條第2款所指洗錢行為，無從成立一般洗錢罪
    之直接正犯；然如行為人主觀上認識該帳戶可能作為收受及
    提領特定犯罪所得使用，他人提領後即產生遮斷資金流動軌
    跡以逃避國家追訴、處罰之效果，仍基於幫助之犯意而提供
    ，則應論以幫助犯同法第14條第1項之一般洗錢罪（最高法
    院108年度台上大字第3101號刑事大法庭裁定意旨參照）。
    查被告將其所申辦上開帳戶之存摺、提款卡及密碼提供予他
    人，雖非直接實行詐欺取財、掩飾、隱匿詐欺犯罪所得之去
    向及所在之構成要件行為，惟已對本案詐欺集團成員遂行詐
    欺取財、掩飾、隱匿詐欺犯罪所得之去向及所在資以助力，
    有利詐欺取財及洗錢之實行，是被告應屬幫助犯詐欺取財罪
    、幫助犯一般洗錢罪。核被告所為，係犯刑法第30條第1項
    前段、第339條第1項之幫助詐欺取財、刑法第30條第1項前
    段、洗錢防制法第2條第2款、第14條第1項之幫助一般洗錢
    罪。被告上開犯行，係以一行為同時觸犯所犯幫助詐欺取財
    罪及幫助洗錢罪等二罪名，為想像競合犯，應依刑法第55條
    之規定，從較重之幫助洗錢罪處斷；其以一提供本案上開帳
    戶之幫助行為，同時觸犯15個幫助洗錢罪，為想像競合犯，
    應依刑法第55條前段規定，論以一個幫助洗錢罪。
　㈡被告係對詐欺及一般洗錢之正犯資以助力而未參與其犯罪行
    為之實行，屬幫助犯，爰依刑法第30條第2項規定，減輕其
    刑。另按犯洗錢防制法第14條、第15條之罪，在偵查或審判
    中自白者，減輕其刑，同法第16條第2項定有明文。查被告
    就上開犯行，於本院準備程序中坦承不諱（見金訴卷第90-9
    1頁），應依前開規定減輕其刑，並依法遞減之。
　㈢臺灣新北地方檢察署111年度偵緝字第732號、第733號、第73
    4號、第735號、第736號、第737號、第738號、第739號移送
    併辦部分之犯罪事實（即附表編號3至15部分），核與起訴
    書所載犯罪事實具有想像競合關係之裁判上一罪案件，為起
    訴效力所及，本院自得併予審理。
　㈣爰以行為人之責任為基礎，並審酌被告雖未實際參與詐欺取
    財及洗錢犯行，然其提供上開帳戶供詐欺集團充為詐欺犯罪
    之用，助長詐欺集團犯罪之橫行，並協助掩飾犯罪贓款去向
    ，增加國家查緝犯罪及被害人等尋求救濟之困難，危害社會
    秩序穩定及正常交易安全，造成被害人受有金錢損失，所為
    實不足取；兼衡被告始終坦承犯行之犯後態度，以及其前有
    竊盜、搶奪、違反毒品危害防制條例等前科紀錄，此有臺灣
    高等法院被告前案紀錄表1份在卷可查；並斟酌其犯罪之動
    機、目的、手段、提供帳戶數量、告訴人等所受之損害，及
    其自述國中肄業、目前於水果攤工作、需扶養父母等一切情
    狀，量處如主文所示之刑，並就罰金刑部分，參酌上開各情
    ，諭知如主文所示之易服勞役之折算標準。
四、依刑事訴訟法第449條第2項、第3項、第454條第1項（依刑
    事判決精簡原則，僅記載程序法條），逕以簡易判決處刑如
    主文。
五、如不服本判決，得自收受送達之翌日起20日內向本院提出上
    訴狀，上訴於本院第二審合議庭（須附繕本）。
本案經檢察官壬○○提起公訴，檢察官黃佳彥、王聖涵移送併辦，
檢察官陳姵伊到庭執行職務。
中　　華　　民　　國　　111 　年　　6 　　月　　29　　日
                  刑事第十八庭  法　官　劉明潔
上列正本證明與原本無異。
如不服本判決，應於送達後20日內敘明上訴理由，向本院提出上
訴狀，上訴於本院第二審合議庭 (應附繕本) 。其未敘述上訴理
由者，應於上訴期間屆滿後20日內向本院補提理由書「切勿逕送
上級法院」。
                                書記官　連思斐　　　　　　　　
中　　華　　民　　國　　111 　年　　6 　　月　　29　　日
　　　　　　　　　
附錄本判決論罪科刑法條全文：
中華民國刑法第339條
意圖為自己或第三人不法之所有，以詐術使人將本人或第三人之
物交付者，處5年以下有期徒刑、拘役或科或併科50萬元以下罰
金。
以前項方法得財產上不法之利益或使第三人得之者，亦同。前二
項之未遂犯罰之。
中華民國刑法第30條
幫助他人實行犯罪行為者，為幫助犯。雖他人不知幫助之情者，
亦同。
幫助犯之處罰，得按正犯之刑減輕之。
洗錢防制法第2條
本法所稱洗錢，指下列行為：
一、意圖掩飾或隱匿特定犯罪所得來源，或使他人逃避刑事追訴
    ，而移轉或變更特定犯罪所得。
二、掩飾或隱匿特定犯罪所得之本質、來源、去向、所在、所有
    權、處分權或其他權益者。
三、收受、持有或使用他人之特定犯罪所得。
洗錢防制法第14條
有第二條各款所列洗錢行為者，處7年以下有期徒刑，併科新臺
幣5百萬元以下罰金。
前項之未遂犯罰之。
前二項情形，不得科以超過其特定犯罪所定最重本刑之刑。　
附表：
編號 詐欺對象 受詐欺情形 匯款時間 （民國） 匯款金額 （新臺幣） 1 午○○ （提告） 不詳詐欺集團成員於109年11月初，透過通訊軟體Line聯繫午○○後，由暱稱「蕭經理」之人佯稱可參與線上博弈云云，致午○○陷於錯誤，依指示匯款。 109年12月14日15時44分 60,000元 2 戊○○ （提告） 不詳詐欺集團成員於109年12月10日，先在臉書設立投資廣告，後由暱稱「沒問題先生」透過通訊軟體Line聯繫戊○○後，佯稱可帶領戊○○操作投資云云，致戊○○陷於錯誤，依指示匯款。 109年12月15日19時11分 30,000元 3 乙○○ （提告） 不詳詐欺集團成員於109年12月14日前某時，以Twitter社群軟體、Line通訊軟體聯繫乙○○，佯稱可安排社群軟體版主提供性交易云云，致乙○○陷於錯誤，依指示匯款。 109年12月14日19時53分 53,800元  4 癸○○ （提告） 不詳詐欺集團成員自109年12月5日起，陸續以臉書社群網站、Line通訊軟體連繫癸○○，詐稱可參與群組依指示進行投資，即可獲利云云，致癸○○陷於錯誤，依指示匯款。 109年12月15日12時24分 150,000元 5 甲○○ （提告） 不詳詐欺集團成員自109年11月7日起，陸續以臉書社群網站、Line通訊軟體連繫甲○○，詐稱可參與群組依指示進行投資，即可獲利云云，致甲○○陷於錯誤，依指示匯款。 109年12月16日18時7分 100,000元 6 己○○ （提告） 不詳詐欺集團成員陸續以臉書社群網站、Line通訊軟體聯繫己○○，詐稱可參與群組依指示進行操作賭博網站，即可獲利云云，致己○○陷於錯誤，依指示匯款。 109年12月14日14時30分 300,000元 7 丙○○ （提告） 不詳詐欺集團成員陸續以Line通訊軟體聯繫丙○○，詐稱可參與群組依指示進行操作賭博網站，即可獲利云云，致丙○○陷於錯誤，依指示匯款。 ①109年12月15日10時6分 ②109年12月15日18時31分 ③109年12月15日18時44分  ①70,000元 ②30,000元 ③20,000元 8 辰○○ （提告） 不詳詐欺集團成員於109年12月7日18時起，以Instagram社群軟體、Line通訊軟體聯繫辰○○，佯稱有打遊戲賺錢及投資管道云云，致辰○○陷於錯誤，依指示匯款。 ①109年12月14日19時44分 ②109年12月14日19時48分 ①100,000元 ②100,000元 9 辛○○ （提告） 不詳詐欺集團成員自109年12月6日起，陸續以臉書社群網站、Line通訊軟體連繫辛○○，佯稱於usdtcoin.ratex8.com網站進行外匯指數投資，可參與群組依指示進行投資，即可獲利云云，致辛○○陷於錯誤，依指示匯款。 109年12月15日19時20分 30,000元 10 丑○○ （提告） 不詳詐欺集團成員於109年9月29日起，以Line通訊軟體聯繫丑○○，佯稱可代操比特幣投資獲利云云，致丑○○陷於錯誤，依指示匯款。 109年12月15日13時48分  500,000元 11 寅○○ （提告） 不詳詐欺集團成員自109年12月10日起，以IG社群軟體、Line通訊軟體連繫寅○○，佯稱可帶領於「Mans77」外匯投資網站操作獲利、須先匯款30%本金才能出金、有違規行為須繳納費用才能出金云云，致寅○○陷於錯誤，依指示匯款。 109年12月15日18時30分 14,000元 12 丁○ （提告） 不詳詐欺集團成員自109年12月10日起，以IG社群軟體、Line通訊軟體、Telegram通訊軟體連繫丁○，佯稱可帶領於「apk09.global-exprade」投資網站操作獲利云云，致丁○君陷於錯誤，依指示匯款。 ①109年12月15日19時7分 ②109年12月15日19時7分 ③109年12月15日19時8分 ④109年12月16日17時5分 ①30,000元 ②30,000元 ③17,000元 ④30,000元 13 卯○○ （提告） 不詳詐欺集團成員以IG社群軟體、Line通訊軟體連繫卯○○，佯稱可帶領於「AAX」投資網站操作獲利云云，致卯○○陷於錯誤，依指示匯款。 ①109年12月15日20時34分 ②109年12月15日20時42分 ③109年12月15日20時45分 ①50,000元 ②30,000元 ③20,000元 14 巳○○ （提告） 不詳詐欺集團成員自109年12月7日起，以IG社群軟體、Line通訊軟體連繫巳○○，佯稱可帶領於「bitco0n.pimco8」投資網站操作獲利云云，致巳○○陷於錯誤，依指示匯款。 109年12月14日15時37分 700,000元 15 子○○ （提告） 不詳詐欺集團成員在臉書社群網站以暱稱「凌薇」向子○○佯稱可由老師帶領操作分分赛車獲利，並誤導子○○操作錯誤再行要求加注金額由老師操作且須匯款解鎖帳號操作權限云云，使子○○陷於錯誤，依指示匯款。 ①109年12月15日19時2分 ②109年12月15日19時4分 ①50,000元 ②50,000元